【裁判字號】    99,抗,64
【裁判日期】    990423
【裁判案由】    拍賣抵押物
【裁判全文】
臺灣臺中地方法院民事裁定                99年度抗字第64號
抗  告  人  乙○○
相  對  人  有限責任臺中市第二信用合作社
法定代理人  甲○○
上列當事人間聲請拍賣抵押物事件，抗告人對於中華民國99年2
月26日本院民事庭99年度司拍字第147號裁定提起抗告，本院合
議庭裁定如下：
    主    文
抗告駁回。
抗告程序費用新臺幣壹仟元由抗告人負擔。
    理    由
一、抵押權經設定登記後，債權人因債務屆滿未受清償，依民法
    第873條第1項之規定，即得聲請法院拍賣抵押物，如對於此
    項法律關係有爭執時，亦應由有爭執之人提起訴訟，以求解
    決，不得僅依抗告程序聲明其有爭執，並據為廢棄拍賣裁定
    之理由（最高法院51年台抗字第 269號判例參照）。易言之
    ，聲請法院裁定准許拍賣抵押物，係屬非訟事件，為裁定之
    法院僅就抵押權人所提出之債權憑證、抵押權設定契約書、
    他項權利證明書、不動產登記謄本為形式上之審查，無從審
    酌屬於實體事項之法律關係。其抗告法院亦僅能就形式要件
    是否具備為審查，不得審究抗告人所爭執之實體事項。
二、本件相對人主張：抗告人以如原審裁定附表所示之不動產向
    相對人所負債務之擔保，設定新臺幣（下同）2,400,000元
    之抵押權。嗣因抗告人向相對人借款2,000,000元，約定有
    利息、遲延利息及違約金，清償日期為114年4月7日，應按
    月繳納本息，如一次未履行，即喪失期限利益。詎抗告人自
    98年8月7日起即未繳納利息，應視同全部到期，爰依民法第
    873條第1項規定聲請裁定拍賣抵押物等情，業據提出土地暨
    建物登記謄本、他項權利證明書、抵押權設定契約書、借據
    等為證，經原審審查其形式要件業已具備，裁定准許拍賣抵
    押物，即無不合。
三、抗告意旨略以：抗告人因車禍腿骨骨折而失業，因經濟發生
    困難，因而積欠貸款，抗告人與原貸款銀行即相對人之精進
    分社商量由抗告人分4月償還所積欠之貸款，未獲同意，抗
    告人誠心想繳交貸款，提起抗告請准抗告人分4個月償還，
    並聲明原裁定廢棄。經查，抗告人上開抗告意旨，係針對借
    款之清償方式為爭執，核係屬實體上之爭執，依上開說明，
    應由抗告人另行起訴，以資解決，本件非訟事件程序不得加
    以審究。是本件抗告為無理由，應予駁回。
四、據上論結，本件抗告為無理由，依非訟事件法第46條、第21
    條第2項、第24條第1項，民事訴訟法第495條之1第1項、第
    449條第1項、第78條，裁定如主文。
中    華    民    國    99    年    4    月    23    日
                民事第二庭  審判長法  官  王  銘
                                  法  官  吳崇道
                                  法  官  涂秀玲
正本係照原本作成。
如不服本裁定，僅得於收受本裁定正本送達後10日內，以適用法
規顯有錯誤為理由，向本院提出再抗告狀（須附繕本並繳納再抗
告裁判費新台幣1,000元），經本院許可後始可再抗告。
中    華    民    國    99    年    4    月    23    日
                                  書記官  鐘麗芳

司法院資訊處製作；財團法人民間司法改革基金會備份。
